【裁判字號】    90,聲,910
【裁判日期】    900330
【裁判案由】    聲請法官迴避
【裁判全文】
臺灣高等法院刑事裁定                               九十年度聲字第九一號
    聲請人即
    自 訴 人    乙○○○開發股份有限公司
    代  表  人  丁○○
    自訴代理人  甲○○
右聲請人因自訴丙○○等偽造文書案件 (本院八十九年度上訴字第三五九八號)，聲
請本院法官迴避，本院裁定如左：
    主  文
聲請駁回。
    理  由
一、聲請人即自訴人略以：自訴人自訴被告丙○○等人偽造文書一案，經原審分別為
    無罪及不受理判決，自訴人聲明上訴後由本院受命法官魏新國負責調查。自訴人
    於八十九年十一月十日具狀，就本案相關之重要待證事項，檢具相關之事證，請
    求就自訴人指之被告等共同具名之提案書及處分書中登載不實部分，聲請調查被
    告等在促成處分之前是否收受自訴人於同年月十三日提出之修改制度報備函，並
    確實詳加討論後，始作成系爭處分，以明被告等製作處分書是否合法。自訴代理
    人並多次當庭聲請法官向被告訊問調查上開各項證據。但承辦法官僅答稱「本院
    會斟酌」。再者，自訴代理人向法官明確指出系爭被告等所提出之會議，並未有
    記錄之姓名，且決議部分空白，應非公平會決議，且決議當天僅有丙○○、蘇永
    清、戊○三人出席，與辯護人及證人葉添福所述不符。承辦法官對於自訴人之請
    求調查證據均稱「本院會斟酌」，又不依自訴人之聲請對拒不到案之被告予以拘
    提即訂期辯論云云。承辦法官執行職務顯有偏頗之客觀行為。為此聲請魏新國法
    官迴避，並提出公平會會議紀錄、被告提出之答辯狀、證人葉添福之訊問筆錄、
    及該案二審上訴狀等影本各一件。調查證據聲請狀影本二件、陳報影本一件、處
    分書影本一件為證。
二、惟按當事人聲請推事迴避，以有刑事訴訟法第十八條第一款、第二款所列情形之
    一者為限。再當事人依刑事訴訟法第十八條第二款規定聲請法官迴避，以有具體
    事實足認其執行職務有偏頗之情形為限，若僅對於法官之指揮訴訟，或其訊問方
    法有所不滿，不能指為有偏頗之虞（最高法院十八年抗字第一四九號判例參照）
    ；又刑事訴訟法第十八條第二款所謂足認法官執行職務有偏頗之虞，係指法官於
    訴訟之結果有利害關係或與當事人有親交嫌怨等客觀事實，足以使人疑其將為不
    公平之審判者而言（最高法院七十年臺抗字第一七四號判例參照）；又該條款所
    謂足認法官執行職務有偏頗之虞，係指以一般通常之人所具有之合理觀點，對於
    該承辦法官能否為公平之裁判，均足產生懷疑；且此種懷疑之發生，存有其完全
    客觀之原因，而非僅出於當事人自己主觀之判斷者，始足當之。至於訴訟上之指
    揮，乃專屬於法院之職權，當事人之主張、聲請，在無礙於事實之確認以及法的
    解釋適用之範圍下，法院固得斟酌其請求以為訴訟之進行，但仍不得以此對當事
    人之有利與否，作為其將有不公平裁判之依據，更不得以此訴訟之進行與否，乃
    謂有偏頗之虞，而聲請法官迴避，亦經最高法院七十九年臺抗字第三一八號著有
    判例可資參照。
三、查本件聲請人指承審法官有偏頗之虞無非以承辦法官對於自訴人聲請法官向被告
    訊問調查上開各項證據，但承辦法官僅答稱「本院會斟酌」而不為積極之調查。
    又不依自訴人之聲請對拒不到案之被告予以拘提，即訂期辯論為主要依據。惟查
    法院調查犯罪是否成立之證據，乃就足以影響判斷犯罪構成要件之事實加以調查
    ，至於依案件進行之程度，何項證據為足以影響判斷為應調查之證據，乃至應以
    如何方法調查證據據以查明被告是否犯罪，均為訴訟上之指揮專屬於法院之職權
    ，本院八十九年度上訴字第五六九八號自訴人自訴丙○○等人偽造文書案件之承
    審法官，仍有盱衡卷證資料，憑以決定調查證據與否之權。要難單以受命法官對
    於自訴人請求調查證據，加以斟酌而未為調查，即指有事實足認有偏頗之虞。又
    按「到庭」固是被告之義務，也是被告之權利；依刑事訴訟法第三百七十一條規
    定，第二審法院，對於被告經合法傳喚，無正當之理由不到庭者，得不待其陳述
    ，逕行判決。且應否不待其陳述，而逕行判決，法院亦有權斟酌，尤難以法院未
    拘提被告到庭而指有偏頗之虞。此外，聲請人既未提出能即時調查之證據及客觀
    之事證，以釋明承審法官任何執行職務有失衡偏頗之情，本院復查無承審法官有
    何應迴避之具體事實，自訴人之聲請為無理由，應予駁回。
四、據上論斷，依刑事訴訟法第二十一條第一項，裁定如主文。
中    華    民    國    九十    年        三      月       三十         日
                            臺灣高等法院刑事第十庭
                                審判長法  官  溫  耀  源
                                      法  官  李  春  地
                                      法  官  何  菁  莪
右正本證明與原本無異。
如不服本裁定應於收受送達後五日內向本院提出抗告書狀。
                                      書記官  吳  瑞  英
中    華    民    國    九十    年        四      月         三         日


司法院資訊處製作；財團法人民間司法改革基金會備份。
